【裁判字號】    90,交抗,569
【裁判日期】    901219
【裁判案由】    違反道路交通管理處罰條例
【裁判全文】
臺灣高等法院刑事裁定                              九十年度交抗字第五六九號
    抗  告  人
    即受處分人  甲○○
右抗告人因違反道路交通管理處罰條例案件，不服臺灣板橋地方法院中華民國九十年
十月十五日裁定（九十年度交聲字第八三二號），提起抗告，本院裁定如左：
    主  文
抗告駁回。
    理  由
一、按汽車行駛於高速公路或設站管制之道路，而不遵管制之規定者，處汽車駕駛人
    新臺幣三千元以上六千元以下罰鍰，道路交通管理處罰條例第三十三條第一項定
    有明文。又汽車行駛高速公路，應依速限標誌指示。但遇有濃霧、濃煙、強風、
    大雨或其他特殊狀況，致能見度甚低時，其時速應低於四十公里或暫停路肩。在
    高速公路上執行任務之救護車、消防車、警備車、工程車及救濟車，其行車速率
    不受前項規定之限制，但應依規定裝置明顯警示標誌，高速公路交通管制規則第
    五條亦有明文。
二、本件抗告人即受處分人甲○○異議意旨略以：民國八十九年十一月二日公警局交
    字第ＺＦ0000000號舉發違反道路交通管理事件通知單，舉發受處分人於
    八十九年九月二十一日上午九時十五分許，駕駛車號Ｑ二─四一五一號自用小客
    車，行經國道三號公路北向四十四公里處時，以時速一一九公里之車速行駛，該
    路段行車速限每小時為九十公里，超速二十九公里，違反道路交通管理處罰條例
    第三十三條第一項之規定。惟受處分人係專業麻醉師，八十九年九月二十一日上
    午因臺北縣三重市○○街之「王立德婦產科」有孕婦須接受緊急剖腹生產及緊急
    出血性流產等手術，須伊前往支援緊急麻醉醫療手術，伊為救人不得已才駕車超
    速行駛，應屬緊急避難之行為。
三、經查：原審以本件受處分人甲○○於八十九年九月二十一日上午九時十五分許，
    駕駛車號Ｑ二─四一五一號自用小客車，行經國道三號公路北向四十四公里處時
    ，該路段行車速限每小時為九十公里，而受處分人竟以時速一一九公里之車速行
    駛，超速二十九公里之事實，有卷附內政部警政署國道公路警察局第六警察隊八
    十九年十一月二日公警局交字第ＺＦ0000000號舉發違反道路交通管理事
    件通知單一紙、及採證照片一張附卷可稽，受處分人對其於前揭時地駕駛自用小
    客車超速行駛之事實並不爭執。又受處分人當日上午駕車係欲前往臺北縣三重市
    ○○街「王立德婦產科」支援緊急麻醉醫療手術，固有受處分人所提之麻醉病歷
    紀錄可查。惟按因避免自己或他人生命、身體、自由、財產之緊急危難而出於不
    得已之行為，不罰。又因避免自己或他人生命、身體、自由或財產上急迫之危險
    所為之行為，不負損害賠償之責。但以避免危險所必要，並未逾越危險所能致之
    損害程度者為限。刑法第二十四條第一項前段、民法第一百五十條第一項分別就
    緊急避難行為之刑事與民事構成要件及法律效果定有明文。觀之該二條文規定之
    緊急避難行為，除客觀上須有自己或他人之生命、身體、自由或財產上遭遇急迫
    之危險外，行為人所採取之避難行為尚須屬出於不得已或必要之行為，始足當之
    。查本件受處分人於原審訊問時陳稱：係第二線之麻醉師，無專屬醫院，如特約
    醫院通知，便前往支援麻醉手術，當日從三峽鎮○○街住處開車前往王立德婦產
    科之車程約須四十分鐘至一小時等語，雖當日「王立德婦產科」有病患須實施麻
    醉手術，然臺北縣三重市附近不乏有較大型綜合醫院，如有緊急狀況發生，並非
    不可就近轉診大型醫院，何須捨近求遠，非待受處分人遠自三峽鎮駕車趕來支援
    ，是受處分人之支援麻醉手術，尚難認係緊急避難之唯一不得已或必要之行為，
    且受處分人超速行駛，另又造成公路行車之不特定危險，兩相權衡，難認受處分
    人支援麻醉手術之行為，可阻卻其在高速公路超速行駛之交通違規事由。本件受
    處分人駕駛自用小客車於前開路段行車超速之事證明確，又無交通違規之阻卻違
    法事由，其違規之事實應堪認定。從而原處分機關據以援引道路交通管理處罰條
    例第三十三條第一項規定，裁處罰鍰新臺幣六千元（原裁定誤載為三千元），並
    依同條例第六十三條第一項第一款規定記違規點數一點，於法要無不合，量罰亦
    稱妥適，而認本件受處分人異議為無理由，予以裁定駁回。並無不合。受處分人
    抗告意旨仍執前詞，指摘原裁定不當，為無理由，應予駁回。
據上論斷，應依道交通案件處理辦法第二十六條，刑事訴訟法第四百十二條，裁定如
主文。
中      華      民      國    九十    年     十二     月     十九     日
                              臺灣高等法院刑事第 十五 庭
                                  審判長法  官  房  阿  生
                                        法  官  鄧  振  球
                                        法  官  雷  元  結
右正本證明與原本無異。
不得再抗告。
                                        書記官  梁  雅  華
中      華      民      國      九十     年     十二  月         十九   日


司法院資訊處製作；財團法人民間司法改革基金會備份。
